【裁判字號】    97,訴,711
【裁判日期】    970303
【裁判案由】    給付承攬報酬
【裁判全文】
臺灣臺北地方法院民事判決               97年度訴字第711號
原      告  馬啟晃即花港企業社
訴訟代理人  乙○○
被      告  欣欣水泥企業股份有限公司
法定代理人  甲○○
訴訟代理人  黃旭田律師
複代理人    陳佳妤律師
上列當事人間給付承攬報酬事件，本院於中華民國97年2月18日
言詞辯論終結，判決如下：
    主  文
原告之訴及其假執行之聲請均駁回。
訴訟費用由原告負擔。
    事實及理由
甲、程序方面：
    按所謂當事人適格，係指當事人就具體特定之訴訟標的有無
    實施訴訟之權能而言，凡就特定訴訟得以自己名義為原告或
    被告，而得受本案判決者，即為當事人適格。本件原告主張
    其就第三人伯軍實業有限公司（下稱伯軍公司）與被告間訂
    訂之承攬合約擔任保證人，惟伯軍公司積欠其工作款，故基
    於間接承攬合約之法律關係，請求被告履行契約，將應給付
    伯軍公司之承攬報酬直接給付予原告，兩造就本件訴訟標的
    自有實施訴訟之權能，為適格之當事人。
乙、實體方面：
一、原告起訴主張：伊承包第三人伯軍公司與被告間之花蓮碼頭
    儲運場堆進料作業承攬合約（下稱系爭承攬合約）之鏟裝機
    作業下包工作，伯軍公司於96年度共積欠伊工作款新臺幣82
    8,223元未付，經原告向臺灣花蓮地方法院聲請假扣押裁定
    ，並向臺灣花蓮地方法院聲請假扣押執行，該院囑託本院執
    行伯軍公司對被告之承攬報酬債權，詎被告竟向本院民事執
    行處為異議宣稱該公司與伯軍公司之債務僅為125,722元。
    惟據中鋼控管室提供伯軍公司之96年度交貨中鋼月報表，其
    合計工程費應為10,864,464元，顯與被告於異議時所陳報之
    金額125,722元相去甚遠，被告拒付之推托之詞，實無理由
    ，爰依間接承攬合約之法律關係，請求被告如數給付等語。
    並聲明：(一)被告應給付原告828,223元，並自起訴狀送達之
    翌日起至清償日止，按年息5%計算之利息。(二)願供擔保請准
    宣告假執行。
二、被告辯稱：
  (一)原告係承作被告與伯軍公司之系爭承攬合約中「鏟裝機作業
    之下包工作」，而與伯軍公司簽訂下包承攬契約。是以，兩
    造間並無任何契約關係存在，則原告對被告即無任何基於契
    約所生之請求權可資行使，其對被告主張給付工作款顯無理
    由。
  (二)於法院核發扣押命令之階段，第三人即對之聲明異議，債權
    人如認為該聲明不實，依法僅得對第三人提起確認債權或其
    他財產權存在之訴，尚不得提起給付訴訟。蓋扣押命令僅禁
    止債務人及第三人處分債權或其他財產權。是以，原告如果
    係依強制執行法第120條第2項之規定對被告有所主張，應僅
    能提起確認之訴，確認伯軍公司對被告債權存在始為適法，
    原告逕行提起給付之訴，於法亦有未合。
  (三)綜上，原告之訴為無理由，請駁回原告之訴。並聲明：1.原
    告之訴及其假執行之聲請均駁回。2.如受不利之判決，願供
    擔保請准宣告免為假執行。
三、查本件原告主張其對第三人伯軍公司有828,223元之工作款
    債權存在等情，固為被告所不否認，並據其提出本院民事執
    行處96年12月11日通知1紙、伯軍公司簽發之本票2紙、臺灣
    花蓮地方法院96年10月23日96年度裁全字第1058號民事裁定
    1紙為證，堪信為真實。至原告復主張其得向被告請求給付
    承攬報酬828,223元乙節，則為被告所否認。惟查，審究原
    告所提出之系爭承攬合約書，可知合約當事人為被告及伯軍
    公司，原告僅為伯軍公司就系爭承攬合約之保證人，並非系
    爭攬合約之當事人，原告實係承作被告與伯軍公司之系爭承
    攬合約中鏟裝機作業之下包工作，而與伯軍公司簽訂下包承
    攬契約，此為原告所自承。承上，足以證認兩造間並無任何
    契約關係存在，則原告對被告即無任何基於契約所生之請求
    權可資行使，其對被告主張給付工作款，即非可取，應予駁
    回。
四、末按第三人不承認債務人之債權或其他財產權之存在，或於
    數額有爭議或有其他得對抗債務人請求之事由時，應於接受
    執行法院命令後十日內，提出書狀，向執行法院聲明異議。
    債權人對於第三人之聲明異議認為不實時，得於收受前項通
    知後十日內向管轄法院提起訴訟，並應向執行法院為起訴之
    證明及將訴訟告知債務人。強制執行法第119條第1項、第
    120條第2項分別定有明文。查，原告主張得知第三人伯軍公
    司對被告有承攬報酬828,223元之債權，乃由臺灣花蓮地方
    地院囑託本院於96年11月12日核發執行命令，禁止被告向伯
    軍公司清償，經被告於96年11月20日向本院聲明異議等情，
    為兩造所不爭執，但依上說明，伯軍公司對被告承攬報酬債
    權為屬於伯軍公司基於系爭承攬合約對被告之承攬報酬請求
    權，是原告依強制執行法第120條第2項規定，僅得提起「確
    認之訴」，而不得逕行向本院提起給付之訴（即訴請被告應
    給付伯軍公司對被告之承攬報酬債權），是本件原告之訴於
    法自有未合。
五、從而，原告依間接承攬合約之法律關係，請求被告給付承攬
    報酬828,223元，並自起訴狀送達之翌日起至清償日止，按
    年息5%計算之利息，為無理由，應予駁回。原告之訴既經駁
    回，其假執行之聲請即失所附麗，應併予駁回。
六、因本案事證已臻明確，兩造其餘主張陳述及所提之證據，均
    毋庸再予審酌，附此敘明。
七、據上論結，本件原告之訴為無理由，依民事訴訟法第78條，
    判決如主文。
中    華    民    國    97    年    3     月    3     日
                  民事第三庭    法  官  曾啟謀
以上正本係照原本作成
如對本判決上訴，須於判決送達後20日內向本院提出上訴狀
中    華    民    國    97    年    3     月    3     日
                                書記官  王月伶


司法院資訊處製作；財團法人民間司法改革基金會備份。
